# 权益法下所得税问题

提问人：han_jian_guang 时间：2012-06-23 11:38:42
陈版主及各位： 1.企业会计准则讲解 2010 中P38例3-9中题干提及不考虑所得税影响： 如果考虑的话应该如何处理？ 是调整净利润的时候 调整后的净利润=600-160*（1-25%）-40*（1-25%）-30*（1-25%）=427.5 甲公司应享有份额=427.5*30%=128.25 是否这样处理？ 2.还有例3-10和3-11顺流交易和逆流交易中均提及假定不考虑所得税影响，如果考虑呢？
是否在确认投资收益扣除未实现内部销售损益（900-600）时就要考虑所得税影响，顺流和逆流下处理是否有区别？ ( 1)逆流交易甲企业于20×7年 1 月取得乙公司20%有表决权股份，能够对乙公司施加重大影响。假定甲企业取得该项投资时，乙公司各项可辨认资产、负债的公允价值与其账面价值相同。20×7年 8 月，乙公司将其成本为 600 万元的某商品以1 000万元的价格出售给甲企业，甲企业将取得的商品作为存货。至20×7年资产负债表日，甲企业仍未对外出售该存货。乙公司20×7年实现净利润为3 200万元。假定考虑所得税因素，所得税税率均为25%在这种情况下是否首先确认投资收益不再是 [3200-（1000-600）] 20%, 而应是 [3200-(1000-600) (1-25%)]*20%，同时在合并报表层面确认因冲减存货账面价值产生的递延所得税资产（ 2 ）顺流交易甲企业持有乙公司20%有表决权股份，能够对乙公司的财务和生产经营决策施加重大影响。20×7年，甲企业将其账面价值为 600 万元的商品以 1 000万元的价格出售给乙公司。至20×7年资产负债表日，该批商品尚未对外部第三方出售。假定甲企业取得该项投资时，乙公司各项可辨认资产、负债的公允价值与其账面价值相同，两者在以前期间未发生过内部交易。乙公司20×7年净利润为2 000万元。假定考虑所得税因素，所得税税率均为25%应如何处理 3. 合并报表层面所得税的抵消调整我一直不太清楚，我的理解是合并报表是由个别报表编制而成，所以母子公司的当期所得税（对应应交税费)是一项义务（对税务的），无需调整；而递延所得税产生于暂时性差异，在合并报表中可以确认。那么在内部债权债务抵消中，比如 借：应付账款 贷：应收账款 调整后账面价值为 0 ，可计税基础没变啊，但没有看到确认相关的暂时性差异？还是这部分根本没体现在合并报表上，所以提不到暂时性差异的问题，请各位指点

回答人：chenyiwei
回复 han_jian_guang 的帖子
1 、在例题 3 － 9 中，假设考虑所得税影响，但甲公司没有在可预见的未来处置所持有的乙公司股权的计划，则针对投资取得日乙公司各项可辨认资产、负债的公允价值调整因素对净利润的影响与例题中不考虑所得税影响的情况实际上是相同的。这是由于：受限于《企业会计准则第 18 号——所得税》第十二条、第十四条的规定，在这种情况下不确认与对乙公司投资相关的递延所得税；并且税法上不承认权益法，权益法核算结果对当期所得税也没有影响。
2 、顺流交易和逆流交易中抵销未实现损益时，对所得税因素的考虑，可参考以前的讨论帖。我的观点是对逆流交易中的期末仍然在投资方帐面的标的存货要在合并报表层面考虑递延所得税影响，但顺流交易中对子公司长期股权投资的调整无需考虑递延所得税影响。
3 、内部往来余额的抵销，实际上把两边的账面价值均调整为零，而计税基础仍不变，这样即使有递延所得税影响，递延所得税资产和负债也是可以互相抵销的。

回答人：chenyiwei
回复 han_jian_guang 的帖子
不能这样理解。其原因就是在对该合营、联营企业的长期股权投资进行初始确认时，没有就其各项可辨认净资产的公允价值和计税基础之间的差异确认递延所得税（这一点与子公司购买日的处理不同）。因此，后续对该差异转回时，也是不确认递延所得税的转回影响的。
权益法核算尽管在很多情况下被视作“单行合并”，但仍在相当多的地方保留了将其作为资产后续计量方法的特征，因而权益法下的处理原则还不能完全等同于合并报表层面的处理原则。这个递延所得税问题也是差异的表现之一。

回答人：chenyiwei
回复 zengfengxia 的帖子
主要原因是：对于合营、联营企业的投资，在投资方的账面上是作为一项单独的资产存在，而不能将其进一步细分到其中对应的各单项可辨认资产和负债，因为此时投资方对被投资方的单项可辨认资产和负债是不具有控制权的，所以只能确认作为一个整体的“在合营、联营企业的净资产中所占权益”。相应地，递延所得税也就不能分拆到针对各单项资产和负债的暂时性差异。作为一个整体的长期股权投资，其取得时的取得成本在多数情况下与投资的计税基础相同，所以没有暂时性差异。

回答人：chenyiwei
回复 飘雪～ 的帖子
换个角度理解：站在整个合并集团层面考虑，母子公司之间的内部往来不影响集团整体对外的财务状况，所以对合并报表层面没有影响，在合并报表层面不体现，也就是对账面价值的影响为零；另一方面，内部往来在发生和结算时对往来双方都不产生税务影响，即税务影响为零。所以该交易在合并报表层面不影响资产、负债账面价值（在合并报表层面不涉及初始确认问题），也不影响计税基础，所以是没有递延所得税影响的。也就是：基于实体理论，直接站在集团合并报表层面考虑，而不是从“各企业个别报表＋汇总抵销”的角度考虑，或许可以更好地理解这个问题。

提问人：han_jian_guang 时间：2012-06-23 17:33:04
回复 chenyiwei 的帖子
感谢陈版主的回复，版主好像没看懂我的问题，我的确问的有点罗嗦，版主好像在解释投资方长期股权投资的所得税影响，我想说的是，对被投资方的净利润调整，如果考虑所得税是否应该按照税后的处理，即不考虑所得税 调整后净利润=600-160-40-30=370万，如果考虑的话如我在上面问题中写的调整后的净利润=600-160*（1-25%）-40*（1-25%）-30*（1-25%）=427.5然后再调整长投成本并确认损益。

回答人：chenyiwei
不需要调整。此问题的原因就是我上面解释的，因为无需确认与长期股权投资相关的递延所得税，且对投资方、被投资方的当期所得税均无影响导致。